【裁判字號】    96,易,3423
【裁判日期】    970527
【裁判案由】    贓物
【裁判全文】
臺灣高雄地方法院刑事判決              96年度易字第3423號
公  訴  人  臺灣高雄地方法院檢察署檢察官
被      告  乙○○
輔  佐  人  丙○○
即被告之子
上列被告因贓物案件，經檢察官提起公訴（96年度偵字第24296
號），本院判決如下：
    主  文
乙○○無罪。
    理  由
一、公訴意旨略以: 被告乙○○明知附表所列之物為贓物，竟於
    民國94年間某日，在高雄市新興區○○○路133 號，向不詳
    姓名年籍之人收購而故買之，並上網拍賣。嗣經告訴人甲○
    ○於96年8 月19日上午9 時許，在奇摩拍賣網站發現附表所
    示贓物，經報警而循線查獲，並扣得前揭贓物，始悉上情，
    因認被告涉犯刑法第349 條第2 項故買贓物罪嫌。
二、按犯罪事實應依證據認定之，無證據不得認定犯罪事實；不
    能證明被告犯罪者，應諭知無罪之判決，刑事訴訟法第154
    條第2 項、第301 條第1 項分別定有明文。申言之，犯罪事
    實之認定應憑證據，如未能發現相當證據，或證據不足以證
    明，自不能以推測或擬制之方法，作為裁判基礎（最高法院
    40年台上字第86號判例意旨參照）；且認定犯罪事實所憑之
    證據，雖不以直接證據為限，間接證據亦包括在內，然而無
    論直接證據或間接證據，其為訴訟上之證明，須於通常一般
    之人均不致有所懷疑，而得確信其為真實之程度者，始得據
    為有罪之認定，倘其證明尚未達到此一程度，而有合理之懷
    疑存在而無從使事實審法院得有罪之確信時，即應由法院為
    諭知被告無罪之判決（最高法院76年台上字第4986號判例意
    旨參照）。再按刑法第349 條第2 項之故買贓物罪，既無處
    罰過失行為之規定，即應以故意為要件，亦即行為人明知欲
    買之物品為贓物仍予買受，或預見該物品可能為贓物，而買
    受贓物並不違背其本意，始成立本罪，如欠缺故意，即不構
    成故買贓物罪。
三、本件公訴人認被告涉有故買贓物犯行，無非係以: (1)被告坦
    承於拍賣網站及高雄市新興區○○○路61號其所經營之「四
    海照相器材店」內出售如附表所示之贓物。(2)告訴人甲○○
    證述如附表所示之贓物係其94年11月26日某時在其位於高雄
    市鹽埕區○○○路26之13號住處所失竊之物品等情，為其論
    罪依據。訊據被告固不否認於其所經營之四海照相器材店販
    售如附表所示之物品，惟堅決否認有何故買贓物之犯行，辯
    稱: 伊所經營之照相器材店收購商品時，均依照合法程序收
    購之，並要求賣家提供雙證件，但本案附表所示之商品於收
    購當時之相關資料，已因95年11月5 日伊在中山路店面發生
    大火而燒燬致無法提供，伊於收購附表所示之物品時，並不
    知道該物係贓物等語。經查:
(一)證人即奇威印刷排版公司負責人丁○○於本院審理中證稱: 伊
  經營奇威印刷排版公司，受被告委託印刷四海照相器材行交易
  單約20多年，此期間被告所經營之店面自建國路搬到中山路，
  又搬到八德路等語（見本院卷第71頁），參以卷附之四海照相
  器材行交易單，除記載販賣商品之人、購買金額及物品名稱外
  ，背面復有身份證正反面影本（參本院卷第21頁）一節，足徵
  被告前揭辯稱其所販賣之商品均係經合法收購程序，堪以採信
  。且被告乙○○所經營位於高雄市新興區○○○路133 號1樓
  之「四海照相器材店」於95年11月5 日發生大火一節，有高雄
  市消防局火災證明書1 紙，及現場照片5 張在卷可參（見本院
  卷第22頁、第23頁），則被告前揭辯稱因相關資料均經大火燒
  燬始無法提供附表所示商品之相關收購資料一節，尚非全然無
  據；況且，被告將附表所示物品之照片置放於拍賣網站之際，
  均將前開商品之廠牌、型號以特寫之方式清楚呈現，倘被告知
  悉附表之物品係贓物，衡情應隱匿該等商品之特徵以防止失主
  察覺，豈有將該商品之型號及特徵顯示於公開之網站而毫無掩
  飾之可能，堪信被告辯稱不知前揭商品為贓物一節，應屬實情
  。
(二)又公訴人認被告購入附表所示相機、鏡頭之價格遠低於市價，
  固舉出證人即被害人甲○○於警詢中之證述為證。惟查，中古
  相機、鏡頭之交易買賣，其價格本即較新品為低，況買受人僅
  能就商品外觀之新舊、有無損壞及是否尚能使用等進行估價，
  此為公眾週知之事實，是尚不得僅以被告所收購之價格較低，
  即認其主觀上明知該相機、鏡頭為贓物而故買。況證人甲○○
  雖於警詢中證述所失竊如附表所示物品全部價值為23萬元整，
  然於本院審理中已改稱:LEICA 相 機（M4-P，編號0000000 號
  ）1 台3 萬元、LEICA 相機（R-E ，編號0000000 號）1 台也
  是3 萬元、LEICA 相機鏡頭1 枚約3 、4 萬元等語（見本院卷
  第68頁），對照被告於偵查中供稱: 當初收購LEICA 相機R-E
  機身約1 萬9 千元、LEICA 相機M4-P機身約3 萬元、LEICA 相
  機鏡頭1 枚約1 萬6 千元等語（見偵卷第5 頁至第6 頁），足
  徵被告於收購附表所示相機、鏡頭時，就LEIC A相機M4-P機身
  部分，係以相當於市價之價值收購、而LEICA 相機R-E 機身及
  LEICA 相機鏡頭各1 枚部份，則以相當於市價5 成或6 成之價
  格收購，則衡諸前述中古商品之交易買賣，買受人僅能就商品
  外觀之新舊、有無損壞及是否尚能使用等進行估價，故以市價
  5 成或6 成之價格收購中古商品，與常情無違，公訴人以被告
  購入附表所示相機、鏡頭之價格遠低於市價，遽認其明知系爭
  商品係贓物而故買之，似有未洽。
(三)綜上所述，證人甲○○之證述內容，僅足證明其所有如附表所
  示之物品於94年11月26日某時，在高雄市鹽埕區○○○路26之
  13號其家中所失竊，此外，並無其他證據證明被告有明知前開
  物品為贓物仍故買之情形，是公訴人所舉之證據尚未達於通常
  一般人均不致於有所懷疑，而得確信被告明知為贓物而向姓名
  、年籍均不詳之人購買之程度，本院自無從形成被告犯有故買
  贓物罪之確信，此外，復查無其他積極證據足資認定被告確有
  公訴人所指上開犯行，既不能證明被告犯罪，揆諸前開法條之
  規定，依法自應為被告無罪之諭知。
據上論斷，應依刑事訴訟法第301 條第1 項前段，判決如主文。
本案經檢察官吳正中到庭執行職務。
中    華    民    國    97    年    5     月    27    日
                  刑事第十一庭  審判長法  官  施柏宏
                                      法  官  黃宗揚
                                      法  官  黃繼瑜
以上正本證明與原本無異。
如不服本判決應於收受本判決後10日內向本院提出上訴書狀，並
應敘述具體理由，如未敘述上訴理由者，應於上訴期間屆滿後20
日內補提理由書狀於本院（均須按他造當事人之人數附繕本）「
切勿逕送上級法院」。
中    華    民    國    97    年    5     月    27    日
                                      書記官  曾小玲
附表:
 ┌──┬───────────────────────┐
 │    │      贓                       物             │
 │    │                                              │
 ├──┼───────────────────────┤
 │    │                                              │
 │一  │LEICA相機1台（M4-P，編號0000000號）           │
 │    │                                              │
 ├──┼───────────────────────┤
 │    │                                              │
 │二  │LEICA相機1台（R-E，編號0000000號）            │
 │    │                                              │
 ├──┼───────────────────────┤
 │    │                                              │
 │三  │LEICA相機鏡頭1枚（編號0000000號）             │
 │    │                                              │
 ├──┴───────────────────────┤
 │                                                    │
 │以上贓物係甲○○於2005年11月26日下午3時30分返家後， │
 │                                                    │
 │發現位於高雄市鹽埕區○○○路26之13號住處失竊之物品，│
 │                                                    │
 │並於同日下午4時15分許報警處理。                     │
 │                                                    │
 └──────────────────────────┘


司法院資訊處製作；財團法人民間司法改革基金會備份。
